臺灣板橋地方法院刑事判決　　　　　　　　　　　　　九十三年度訴字第一六三號
　　公　訴　人　臺灣板橋地方法院檢察署檢察官
　　被　　　告　丁○○
右列被告因違反洗錢防制法案件，經檢察官聲請簡易判決處刑（九十二年度偵字第一
九八八九號），本院審理結果認為不應以簡易判決處刑，改依通常程序審理，本院判
決如左：
    主  文
丁○○連續幫助洗錢，處有期徒刑肆月，如易科罰金，以參佰元折算壹日。所得財物
新台幣壹萬零伍佰元沒收，如全部或一部不能沒收時，以其財產抵償之。
    事  實
一、丁○○曾於民國八十九年八月二十四日因違反水土保持法案件，經台灣高等法院
    以八十九年度上訴字第一五六二號判處有期徒刑六月確定；又於九十年五月七日
    因傷害案件，經本院以九十年度交易字第一二０號判處有期徒刑三月，案經上訴
    駁回判決確定，前開二件案件並於九十年十一月十五日由台灣高等法院以九十年
    度聲字第二六四四號裁定，定應執行有期徒刑七月。丁○○因缺錢花用，於九十
    二年九月間某日，在中國時報分類廣告欄發現不詳真實姓名綽號「老闆」之人所
    刊登之分類小廣告，得知可藉由出售其開立之金融機構帳戶存摺簿及提款卡以換
    取現金花用，而依其高中肄業之學歷及曾擔任司機之社會工作經驗，應有相當之
    智識程度，可預見其出售存摺供他人使用，將幫助他人洗錢以掩飾或隱匿重大犯
    罪所得財物。詎其仍基於幫助洗錢之概括犯意，先於九十二年九月二十四日，至
    台新銀行三重分行開立「綜合存款帳戶」（帳號：0000000000000
    0號），後旋即依報上所載0000000000號電話與「老闆」聯絡後，約
    定在台北縣三重市○○路與六張街口附近（起訴書略載為「上址」之不詳地點）
    ，將其所有「台新銀行三重分行」第00000000000000號綜合存款
    帳戶之存摺簿連同提款卡、印章各一份，以新台幣（下同）一千五佰元之代價販
    賣予以詐欺為常業之「老闆」犯罪集團成員；嗣後又於九十二年九月二十四日後
    之不詳時間，丁○○又在上址，將以其名義開戶「中國信託商業銀行三重分行」
    （帳號00000000000000號）、「聯邦銀行中港分行」（帳號00
    0000000000號）、「聯邦銀行三重分行」（帳號000000000
    0000號）、「第一銀行三重埔分行」（帳號00000000000號）、
    「中和國光街郵局」（帳號000000000號）之存摺簿連同提款卡各一份
    ，以銀行存摺簿（含提款卡）壹本一千五百元，郵局存摺簿（含提款卡）一本三
    千元之代價販賣予「老闆」犯罪集團成員。而「老闆」犯罪集團成員在取得上開
    「台新銀行三重分行」之存摺簿及提款卡後，即基於常業詐欺之犯意，自九十二
    年十月下旬起，利用「中國時報」、「自由時報」及「聯合報」刊登分類廣告，
    載明徵求簡訊發送員廣告，招攬不特定人與之聯繫，經戊○○、甲○○、乙○○
    及丙○○等人依廣告電話聯繫後，接洽者則佯稱：要發送五千通簡訊，但所有帳
    戶內需有新台幣五千元以上之金額，並需照對方之指示前去提款機確認帳戶內餘
    額有五千元以上，然後照教導輸入前開丁○○帳號後按確定鍵，使戊○○、甲○○、乙○○及丙○○等人因此陷於錯誤，分別於九十二年十月二十二日、二十三
    日、二十七日、二十八日各先後匯入五千元、十五萬三千零四十七元、一萬三千
    三百九十六元及一萬一千六百四十三元至上開丁○○之台新銀行三重分行帳戶內
    ，再由集團成員以提款卡轉帳提領一空，丁○○則以此方法幫助該犯罪集團隱匿
    常業詐欺重大犯罪所得之財物。嗣丙○○等人發覺自己帳戶內之款項已轉至對方
    帳戶內，至此始知受騙，經報警處理後，為警循線查獲上情，丁○○並於偵查中
    及審判中自白上開犯罪。
二、案經台北縣政府警察局三重分局報請台灣板橋地方法院檢察署檢察官偵查後聲請
    簡易判決處刑，本院審理結果，認為不應以簡易判刑，改依通常程序審理。
    理  由
一、訊據被告丁○○對右揭幫助洗錢之犯罪事實，於警偵訊時及本院審理中坦承不諱
    ，核與被害人戊○○、甲○○、乙○○及丙○○於警詢中指訴之情節相符，並有
    報紙分類廣告二紙、轉帳單收據三紙、聯邦銀行存款印鑑卡影本一紙、台新銀行
    三重分行客戶歷史檔交易明細查詢單三紙在卷可稽。又本件「老闆」犯罪集團，
    係利用購買而來之人頭帳戶實施詐欺，觀諸「老闆」犯罪集團成員大費周張以人
    頭名義收集被告所有之存摺，再以報紙廣告對社會大眾詐騙財物，其施用詐術之
    對象廣泛，且有組織與計劃，足見「老闆」集團成員，均恃此種詐欺他人財物為
    生，以詐欺為常業，所為係洗錢防制法第三條第一項第五款所指之「重大犯罪」
    ，若掩飾或藏匿上開重大犯罪所得之財物，自屬洗錢防制法第二條第一款所禁止
    之「洗錢行為」。次查，金融帳戶為個人理財之工具，而申請開設金融帳戶並無
    任何特殊之限制，一般民眾皆可以存入最低開戶金額之方式申請之，且一個人可
    以在不同之金融機構申請多數之存款帳戶使用，此乃眾所週知之事實。且以銀行
    及郵局開設帳戶、請領存摺及金融卡之事，係針對個人身分之社會信用而予資金
    流通，具有強烈之屬人性；故依一般人之社會生活經驗，實無必要收集（包含購
    買、承租或借用等）他人帳戶使用之必要。苟見陌生人不以自己名義申請開戶，
    反而向他人蒐集、購買大量他人之銀行帳戶供己使用，衡情應對於該帳戶之是否
    合法使用乙節有合理之懷疑。而被告並不知悉該收購集團成員之真實姓名、住居
    所等相關年籍資料，或收購後資料輾轉流向何處，竟冒然以一萬零五百元之代價
    先後出售六個不同帳戶，已有違常情。況依被告高中肄業之學歷，且已擔任司機
    工作之社會經驗，應具有相當之智識能力判斷其所提供之帳戶，可能用於洗錢以
    掩飾因犯罪所匯入之款項，其竟仍予以出售，顯見被告有幫助該犯罪集團洗錢之
    故意甚明。本案事證明確，被告犯行洵堪認定，應依法論科。
二、核被告所為，係犯刑法第三十條、洗錢防制法第九條第一項之幫助洗錢罪。被告
    先後多次所為販賣存摺洗錢之行為，時間緊接，犯罪構成要件相同，顯係出於概
    括犯意為之，為連續犯，應依刑法第五十六條之規定以一罪論，並加重其刑。被
    告所涉幫助洗錢之情節，與正犯情節尚屬有間，應依刑法第三十條第二項規定減
    輕其刑。又被告為上開幫助洗錢犯罪後，於偵查時及本院審判中自白犯罪，爰依
    洗錢防制法第九條第五項後段之規定遞予減輕其刑，並依先加後遞減之例加減之
    。公訴人僅起訴被告於九十二年九月二十四日販賣台新銀行三重分行帳戶第一次
    幫助洗錢之犯行，未起訴其嗣後於九十二年九月二十四日以後陸續販買中國信託
    銀行三重分行、聯邦銀行中港分行、三重分行、第一銀行三重埔分行及中和國光
    街郵局帳戶之其餘幫助洗錢之犯行，但此部分未據起訴之犯罪事實，業據被告供
    承在卷，核與已起訴之犯行間為連續犯，屬裁判上一罪，有不可分之關係，為起
    訴效力所及，本院自應併予審理。爰審酌被告為貪圖私利，出售存摺予不法詐欺
    集團牟利，非但增加被害人尋求救濟之困難，亦使不法詐欺集團得以順利掩飾其
    常業詐欺所得之財物。此外，復參酌被告犯罪手段、所生危害，犯罪後坦承犯行
    ，且所得財物僅一萬零五百元等一切情狀，量處如主文所示之刑，並諭知易科罰
    金之折算標準，以資懲儆。
三、被告出售前開六本帳戶實際所得之現金一萬零五百元，係犯洗錢防制法第九條之
    罪所得財物，應依洗錢防制法第十二條第一項之規定宣告沒收，如全部或一部不
    能沒收時，應以其財產抵償。
四、公訴意旨另謂：被告基於幫助常業詐欺之犯意，幫助不法集團詐欺戊○○等人財
    物，所為另涉犯刑法第三十條、第三百四十條之幫助常業詐欺罪嫌云云。按犯罪
    事實應依證據認定之，無證據不得認定犯罪事實，刑事訴訟法第一百五十四條第
    二項定有明文，而刑法幫助犯之成立，係以幫助之意思，對於正犯資以助力，故
    除須對於其實施之幫助行為有所認識外，尚須對正犯之犯行有精神上或物質上之
    積極助力；訊據被告丁○○堅決否認有幫助常業詐欺之犯行，辯稱：伊並不知所
    提供之帳戶係供何人詐欺匯款所用等語。經查：被告提供其所有之「台新銀行三
    重分行」帳戶予「老闆」犯罪集團使用時，依前所述，固足認被告可預見其提供
    之帳戶係供他人或轉供他人掩飾犯罪所得財物之用，惟被告係因看到報紙廣告，
    為賺取區區每本存摺帳戶一千五百元或三仟元之報酬，而提供其所有之帳戶予「
    老闆」集團成員，並無何積極證據足資證明被告明知該集團欲從事詐取他人財物
    ，或再轉賣供他人從事詐取他人財物所用，而仍提供其帳戶供被害人匯寄款項。
    是被告對詐騙被害人戊○○等人財物之犯行，亦未見有何積極之助力，是被告所
    為，核與刑法幫助犯之成立要件尚有未合。此外，復查無其他積極證據足資證明
    被告有公訴人所指訴之幫助常業詐欺犯行，不能證明被告此部分犯罪，依前揭說
    明本應為無罪之判決，惟公訴人認被告此部分行為與前揭有罪科刑部分，有想像
    競合犯之裁判上一罪關係，爰不另為無罪之諭知。
據上論斷，應依刑事訴訟法第四百五十二條、第二百九十九條第一項前段，洗錢防制
法第九條第一項、第五項後段、第十二條第一項，刑法第十一條前段、第五十六條、
第三十條第二項、第四十一條第一項前段，罰金罰鍰提高標準條例第二條，判決如主
文。
本案經檢察官王秀慧到庭執行職務。
中　　　華　　　民　　　國　　九十三　　年　　　六　　　月　　　十　　　日
                                        臺灣板橋地方法院刑事第三庭
                                            審判長法  官  胡 堅 勤
                                                  法  官  李 君 豪
                                                  法  官  王 瑜 玲
右正本證明與原本無異。
如不服本判決，應於判決送達後十日內，向本院提出上訴狀。
                                                  書記官  吳 詩 琳
中　　　華　　　民　　　國　　九十三　　年　　　六　　　月　　　十　　　日
附錄本案論罪科刑法條全文：
洗錢防制法第九條
犯第二條第一款之罪者，處五年以下有期徒刑，得併科新臺幣三百萬元以下罰金。
犯第二條第二款之罪者，處七年以下有期徒刑，得併科新臺幣五百萬元以下罰金。
以犯前二項之罪為常業者，處三年以上十年以下有期徒刑，得併科新臺幣一百萬元以
上一千萬元以下罰金。
法人之代表人、法人或自然人之代理人、受雇人或其他從業人員，因執行業務犯前三
項之罪者，除處罰行為人外，對該法人或自然人並科以各該項所定之罰金。但法人之
代表人或自然人對於犯罪之發生，已盡力監督或為防止行為者，不在此限。
犯前犯四項之罪，於犯罪後六個月內自首者，免除其刑；逾六個月者，減輕或免除其
刑；在偵查或審判中自白者，減輕其刑。
